臺中高等行政法院裁定　　　　　　　　　　　　　　　九十一年度訴字第四二六號
　　原　　　告　甲○○
　　　　　　　　乙○○
　　被　　　告　苗栗縣政府
　　代　表　人　丙○○
右當事人間因有關土地登記事務事件，原告不服內政部中華民國九十一年五月一日台
內訴字第○九一○○○三六○九號訴願決定，提起行政訴訟。本院裁定如左︰
　　主  文
原告之訴駁回。
訴訟費用由原告負擔。
　　理  由
一、按人民對於中央或地方機關之行政處分，認為違法或不當，致損害其權利或利益
    者，得依法提起訴願；又提起撤銷訴訟，以中央或地方機關之違法行政處分，損
    害人民之權利或法律上之利益為要件，此觀訴願法第一條第一項及行政訴訟法第
    四條第一項之規定自明。又原告之訴起訴不合程式或不備其他要件者，行政法院
    應以裁定駁回之，行政訴訟法第一百零七條第一項第十款定有明文。另按「本法
    所稱行政處分，係指中央或地方機關就公法上具體事件所為之決定或其他公權力
    措施而對外直接發生法律效果之單方行政行為。前項決定或措施之相對人雖非特
    定，而依一般性特徵可得確定其範圍者，亦為行政處分。有關公物之設定、變更
    、廢止或其一般使用者，亦同。」為訴願法第三條所明定。
二、本件原告以財政部國有財產局所有坐落苗栗縣卓蘭鎮○○段一一六八之一地號土
    地，與同段三八五、三八六、三九三地號毗鄰部分，原為寬約四公尺之通路，二
    十餘年來均係該巷內居民出入必要道路，已具公用地役關係，近遭他人竊佔搭蓋
    違建，影響居民公眾通行、阻礙消防救護車進出，危害公共安全，乃請求被告將
    該路段變更地目為既成道路，以恢復原貌。經被告於民國（下同）九十年八月二
    日會同原告及相關單位至現場會勘後，決議請苗栗縣卓蘭鎮公所依都市計畫法規
    定程序考量變更系爭土地為道路用地，並以九十年八月七日府建都字第九○○○
    ○七一○九二號函檢送會勘紀錄予原告。原告不服，乃據以主張依訴願法第三條
    第二項規定及司法院釋字第四二三號解釋意旨，認被告所為之會勘紀錄應屬行政
    處分，提起行政爭訟。惟查，所謂「地目」乃土地主要使用狀況之表示，各類土
    地之分目由該管縣（市）地政機關調查當地習用名稱報請中央地政機關核定之，
    此觀土地法施行法第四條規定自明。又地目變更登記為土地標示變更登記之一種
    ，應由土地權利人或登記名義人申請之，為行為時土地登記規則第二十八條第九
    款定有明文，是本件原告非系爭土地之權利人或登記名義人，自無申請系爭土地
    為地目變更登記或請求認定既成道路寬度之公法上權利，合先敘明。再者，上開
    被告所為之會勘紀錄第五點結論記載：「一、經現場會勘結果卓蘭鎮○○段一一
    六八之一地號土地中正路入口毗鄰上新段一一八一地號之建物外牆水溝邊緣至東
    側寬平均二．四至三．三公尺長約三十一．五公尺為現有既成道路。二、請卓蘭
    鎮公所按都市計畫法程序考量變更本案土地為道路用地。」，僅係被告就系爭土
    地會勘後現況之描述及處理建議，並非對系爭土地是否為既成道路之認定或申請
    變更地目之准駁所為之決定或措施，亦無使系爭土地或原告對外直接發生任何法
    律效果，更非關於公物之設定、變更、廢止或其一般使用。是上開會勘紀錄之性
    質，乃被告所為之事實行為，非屬訴願法第三條及司法院釋字第四二三號所稱之
    行政處分，原告對非屬行政處分之會勘紀錄提起訴願，依前揭說明，顯非法之所
    許，訴願決定不予受理，並無違誤。原告提起本件撤銷訴訟，其起訴難認為合法
    ，應予駁回。
三、依行政訴訟法第一百零七條第一項第十款、第一百零四條，民事訴訟法第九十五
    條、第七十八條、第八十五條第一項前段裁定如主文。
中　　華　　民　　國　　九十一　　　年　　　十二　　　月　　　五　　　　日
                 臺 中 高 等 行 政 法 院   第 二 庭
                                審 判 長 法      官　沈　水　元
                                         法      官　林　秋　華
                                         法      官　王　德　麟
右正本證明與原本無異。
如不服本裁定，應於裁定送達後十日內以書狀敘明理由，經本院向最高行政法院提起
抗告（須依對造人數附具繕本）；並應預繳送達用雙掛號郵票拾份（每份三十四元）。
中　　華　　民　　國　　九十一　　　年　　　十二　　　月　　　五　　　　日
　　　　　　　　　　　　　　　　　　　　 法院書記官　邱  吉  雄
